【裁判字號】    89,上易,245
【裁判日期】    900410
【裁判案由】    清償債務
【裁判全文】
臺灣高等法院高雄分院民事判決  八十九年度上易字第二四五號
      上  訴  人  財團法人中國
                  平信徒傳道會.
      特別代理人  利美利律師
      複代理人    林夙慧律師
      被上訴人    乙○○        住台北市○○區○○街七一號
      訴訟代理人  甲○○      .
右當事人間清償債務事件，上訴人對於中華民國八十九年九月三十日臺灣高雄地方法
院八十八年訴字第二二七七號第一審判決提起上訴，本院判決如左：
      主      文
上訴駁回。
第二審訴訟費用由上訴人負擔。
      事      實
甲、上訴人方面：
壹、聲明：求為判決：
一、原判決關於命上訴人給付之金額其中新台幣（下同）五十萬元自民國八十六年三
    月一日起至清償日止，超過年利率百分之五計算之利息廢棄。
二、右廢棄部分，被上訴人在第一審之訴及假執行之聲請，均駁回。
貳、陳述：除引用原判決書之記載外，補稱被上訴人在原審所提之支票僅有發票日為
    八十五年十二月廿八日、八十六年一月廿八日、八十六年二月廿八日、八十六年
    二月廿八日，金額依序為八千五百元、八千五百元、八千五百元、五十萬元，票
    號為四八三三七九號、四八三三七五號、四八三三七四號、四八三三七二號，而
    上開支票並未連號，而上訴人在原審僅對上開支票及債權人明細表所載被上訴人
    之債權額為五十二萬五千元，不予爭執，至於其他支票因被上訴人在原審並未提
    出，是並無從認定其他支票是否為真正，亦因此無法判斷是否有連號，故不能以
    上開四紙未連號之支票，即認兩造有約定利息。而上訴人於原審即一再否認兩造
    有約定利息，被上訴人自有舉証之責任。
參、證據：引用原審立證方法。
乙、被上訴人方面：被上訴人未於言詞辯論期日到場，惟據其於準備程序所為之聲明
    及陳述如左：
壹、聲明：求為判決上訴駁回。
貳、陳述：除引用原判決書之記載外，補稱：本件借錢時有約定利息，總共借款五十
    萬元，利息部分共書立六張支票支付，每月一張，每張金額為八千五百元，故六
    張支票是証明利息之給付。
參、證據：除引用原審立證方法外，補提：台灣台北地方法院台北簡易庭八十六年度
    北簡字第四二六三號宣示判決筆錄及民事判決確定証明書影本各一紙為証。
丙、本院依職權調閱本件支票之提示資料及依職權訊問証人劉國華。
      理      由
甲、程序方面：
一、按對於無訴訟能力人為訴訟行為，因其無法定代理人，或其法定代理人不能行代
    理權，恐致久延而受損害者，得聲請受訴法院之審判長，選任特別代理人，此為
    民事訴訟法第五十一條第一項明文規定。上訴人之原任董事長黃英於八十五年十
    一月二十九日死亡，上訴人則於八十五年十二月十四日召開董事會，補選林必嘉
    、廖芬為新任董事，並推選原任董事劉國華為新任董事長，任期則至黃英原任
    任期終止時（即八十六年二月），嗣上訴人於劉國華任期屆滿後，即召開董事會
    會議，並選任黃路得為新任董事長，惟該董事會決議是否合法有效現仍有爭執，
    此業經劉國華向原審法院提起確認董事關係不存在等訴，原審法院雖以八十六年
    訴字第二七二一號裁定駁回，惟該裁定因當事人提起抗告、再抗告，現仍於最高
    法院審理中而未為確定，以致被告之合法法定代理人一直未能確定，現仍處於無
    法定代理人之狀態，而被上訴人為恐本件訴訟久延而受損害，已聲請原審法院依
    前揭規定選任特別代理人，原審法院亦已於八十九年九月十一日以八十九年度聲
    字第一一五○號民事裁定，選任於原審法院登錄之利美利律師為被告之特別代理
    人等情，業據原審法院依職權調閱八十九年度聲字第一一五○號全卷審認無誤，
    並為兩造所不爭執，且有北市中戶一字第八六六○九七三六○○號函、北市民四
    字第八七二一三四○六○○號函、本院八十六年訴字第二七二一號裁定書附卷可
    稽。是以，被上訴人以利美利律師為上訴人之特別代理人而提起本訴，自屬合法
    ，合先敘明。
二、被上訴人經合法通知，未於言詞辯論期日到場，經核無民事訴訟法第三百八十六
    條各款所列情事，爰依上訴人之聲請，由其一造辯論而為判決。
乙、實體方面：
一、本件被上訴人主張上訴人向其借款八十萬元，兩造並於八十五年九月間就剩餘未
    清償之借款五十萬元，約定借款期限至八十六年二月二十八日止，到期清償本金
    ，並按月給付利息八千五百元，利率則按年息百分之二十計算，共計六個月，上
    訴人另開立面額為五十萬元之遠期支票一紙及面額為八千五百元之遠期支票六紙
    ，以為憑據，詎料上訴人自八十五年十二月二十八日起，即未按期繳息及清償本
    金，其所開立面額為五十萬元之支票及面額為八千五百元、發票日分別為八十五
    年十二月二十八日、八十六年一月二十八日、八十六年二月二十八日之三張支票
    亦均屆期提示未為兌現，被上訴人自得依消費借貸之法律關係，請求上訴人給付
    尚欠之本金五十萬元，三張利息支票二萬五千五百元及其中五十萬元部分自民國
    八十六年三月一日起至清償日止，按年息百分之廿計算之遲延利息（上訴人對五
    十萬元本金及自八十六年三月一日起至清償日止按年息百分之五計算之利息部分
    暨已屆期二萬五千五百元部分未上訴聲明不服，而告確定）等語。上訴人則以其
    雖有向被上訴人借貸五十萬元，但雙方未約定利息，而被上訴人提出之四張支票
    並未連號，不足以証明雙方之借貸契約有約定利息云云置辯。
二、上訴人對積欠被上訴人五十萬元之債務並不爭執（本院卷卅頁），而証人劉國華
    於本院亦証稱「我是董事，代理董事長職務，因董事長職務目前訴訟中」、「我
    的親戚朋友也有借錢給上訴人，但利息的計算方式與被上訴人的計算方式不一樣
    ，我的計算方式是借一萬元（應為十萬元之誤）一個月的利息是一千五百元」、
    「．．．但利息部分別的債權人在台北法院請求的利率，根據債權憑証所載的利
    率是每個人不一樣，他們有異議，正在跟我談，本件尚在訴訟中，我力求公平」
    （本院卷卅頁），依劉國華之証述，其親友借予上訴人之利率為年息百分之十八
    ，且每個借錢予上訴人利率均不同，但由其陳述可知，借款予上訴人者，均與上
    訴人約定利率，應堪認定，上訴人抗辯兩造未約定利率，已非可採信。
三、上訴人簽發予被上訴人之支票中，除上開發票日為八十五年十二月廿八日、八十
    六年一月廿八日、八十六年二月廿八日，金額均為八千五百元，票號則為四八三
    三七九號、四八三三七五號、四八三三七四號，有支票及退票理由單在卷（原審
    卷七至九頁），而上訴人尚簽發發票日為八十五年九月廿八日、八十五年十月廿
    八日、八十五年十一月廿八日，票面金額均為八千五百元，票號依序為四八三三
    七六號、四八三三七七號、四八三三七八號，三張支票均由被上訴人提示兌現等
    情，有中國信託商業銀行九十年三月五日九０二００二０一八號函及所附已兌現
    支票在卷可証（本院卷四一至四八頁）。綜上所述，上訴人除簽發予被上訴人面
    額五十萬元之支票票號為四八三三七二號外，六張每張面額為八千五百元支票之
    票號為四八三三七四號（八十六年二月廿八日，退票）、四八三三七五號（八十
    六年一月廿八日，退票）、四八三三七六號（八十五年九月廿八日，兌現）、四
    八三三七七號（八十五年十月廿八日，兌現）、四八三三七八號（八十五年十一
    月廿八日，兌現）、四八三三七九號（八十五年十二月廿八日，退票），乃係連
    號之支票，故被上訴人主張八千五元之支票係上訴人借款五十萬元之利息，即堪
    採信為真實。
四、上訴人向被上訴人借款五十萬元，每月利息八千五百元，年利率為百分廿點四，
    惟被上訴人就五十萬元本金部分之利息，請求依年息百分之廿計算，於法並無不
    合，應予准許。
五、綜上所述，本件被上訴人主張之為可採，上訴人所辯均為無可取。從而，被上訴
    人本於消費借貸之法律關係，請求上訴人給付五十二萬五千五百元及其中五十萬
    元自八十六年三月一日起至清償日止，按年息百分分之廿計算之利息，為有理由
    ，應予准許；原審判命上訴人如數給付，於法並無不合。上訴意旨就本金五十萬
    元部分之利息，於年利率逾百分之五部分，指摘原判決不當，求予廢棄改判，為
    無理由，應予駁回其上訴。
六、據上論結，本件上訴為無理由，依民事訴訟法第四百四十九條第一項、第四百六
    十三條、第三百八十五條第一項前段、第七十八條，判決如主文。
中      華      民      國    九十      年      四      月      十      日
                                      臺灣高等法院高雄分院民事第一庭
~B1審判長法官  黃金石
~B2法      官  魏式璧
~B3法      官  李炫德
右為正本係照原本作成。
不得上訴。
中      華      民      國    九十      年      四      月    十一      日
~B法院書記官  黎  珍
                                                                        Ｆ


司法院資訊處製作；財團法人民間司法改革基金會備份。
